臺灣高等法院刑事判決　　　　　　　　100年度上訴字第306號
上　訴　人　臺灣板橋地方法院檢察署檢察官
被　　　告　賴江龍
上列上訴人因被告違反毒品危害防制條例案件，不服臺灣板橋地
方法院99年度訴字第2567號，中華民國99年12月22日第一審判決
（起訴案號：臺灣板橋地方法院檢察署99年度毒偵字第5317號；
移送併辦案號：100年度偵字第409號），提起上訴，本院判決如
下：
    主  文
原判決關於施用第一級毒品部分暨定應執行刑部分均撤銷。
賴江龍持有第一級毒品純質淨重拾公克以上，累犯，處有期徒刑
壹年貳月。扣案之附表一編號一所示第一級毒品海洛因參小包（
合計純質淨重壹拾壹點壹伍公克）連同包裝袋參只均沒收銷毀，
扣案之電子磅秤貳台、分裝器壹支均沒收。
    事  實
一、賴江龍前曾於民國90年間，因施用毒品案件，經臺灣桃園地
    方法院以91年度毒聲字第892 號裁定送觀察、勒戒後，認無
    繼續施用毒品傾向，於92年2 月14日釋放出所，並經臺灣桃
    園地方法院檢察署檢察官以92年度毒偵緝字第13、66號為不
    起訴處分確定；於92年間，因施用毒品案件，經臺灣桃園地
    方法院以93年度毒聲字第657 號裁定觀察、勒戒後，於93年
    10月17日送監執行出所，該次連續施用第一、二級毒品犯行
    並經臺灣桃園地方法院以93年度訴字第1878號分別判處有期
    徒刑8 月、7 月，應執行有期徒刑1 年2 月確定。另於90年
    間，因贓物案件，經臺灣桃園地方法院以92年度簡字第174
    號判處有期徒刑6 月確定；於91年間，因偽造文書、竊盜案
    件，就偽造文書罪部分經臺灣板橋地方法院以92年度訴字第
    922號判處有期徒刑5月確定；就竊盜罪部分經本院以94 年
    度上更一字第65號判處有期徒刑5月確定，上開3案件，嗣經
    本院以94年度聲字第451號裁定，定其應執行有期徒刑1 年2
    月確定，經接續執行後，於94年7月16日縮刑期滿執行完畢
    （本件構成累犯）。詎竟仍未戒除毒癮，明知海洛因係毒品
    危害防制條例所列管之第一級毒品，不得持有及施用，仍基
    於持有及施用第一級毒品之犯意，於99年6月22日，在桃園
    縣八德市○○路上之麥當勞餐廳，以新臺幣（下同）5萬5,
    000元之代價，向真實姓名年籍不詳綽號「老哥」之成年男
    子購入不詳數量之海洛因而持有之；於99年6月23日凌晨2、
    3時許，在其位於新北市○○區○○路170巷17號7樓之居處
    內，以捲香煙之方式施用海洛因1次。嗣於同年月23日22時
    50分許，在上址為警查獲，並扣得賴江龍所有之海洛因3 小
    包（合計淨重16.51公克，純質淨重11.15公克及含微量海洛
    因之包裝袋3個）、供其秤重及分裝第一級毒品海洛因之電
    子磅秤2台及分裝器1支，且經採集其尿液送驗呈海洛因代謝
    物嗎啡類反應，始查悉上情。
二、案經新北市政府警察局三峽分局移送臺灣板橋地方法院檢察
    署檢察官偵查起訴。
    理  由
一、證據能力部分：
    本院下列所引用卷內之文書證據及物證，並無證據證明係公
    務員違背法定程序所取得，檢察官、被告於本院亦均未主張
    排除下列文書證據及物證之證據能力，且迄本院言詞辯論終
    結前均未表示異議，本院審酌前揭文書證據及物證並非公務
    員違背法定程序所取得，亦無刑事訴訟法第159條之4顯有不
    可信之情況，故下列文書及物證應均有證據能力。
二、上開犯罪事實，業據被告賴江龍於警詢、偵查中、原審及本
    院審理中坦承不諱，並有為警查獲之如附表一編號一至三所
    示之物扣案可證。又被告經警查獲後，於99年6月24日，在
    新北市政府警察局三峽分局三峽派出所採尿液，經送臺灣檢
    驗科技股份有限公司以酵素免疫分析法初驗及氣相層析質譜
    儀複驗，呈鴉片類陽性反應，此有臺灣檢驗科技股份有限公
    司濫用藥物尿液檢驗報告1紙在卷可稽。再者，附表一編號
    一所示扣案之粉末2小包及碎塊狀1小包（合計淨重16.51 公
    克，合計純質淨重11.15公克）經送請法務部調查局濫用藥
    物實驗室，以化學呈色法及氣相層析質譜儀分析法鑑驗結果
    ，均檢驗出第一級第6項毒品海洛因成分，純度分別為31.
    44%、74.50%，純質淨重分別為0.85公克、10.30公克，此有
    法務部調查局濫用藥物實驗室鑑定書1紙在卷可按。綜上，
    足認被告自白與事實相符，本件事證明確，被告犯行，洵堪
    認定。
三、核被告所為，係犯毒品危害防制條例第11條第3項之持有第
    一級毒品純質淨重10公克以上之罪。其施用毒品海洛因之低
    度行為應為持有之高度行為所吸收，不另論罪。被告持有第
    一級毒品純質淨重10公克以上犯行部分雖未經起訴，然此部
    分與已起訴之施用第一級毒品部分具有吸收犯之實質上一罪
    關係，且經檢察官移送併案審理，為起訴效力所及，本院自
    得併予審判。被告前有如事實欄所述之犯罪科刑及執行情形
    ，此有本院被告前案紀錄表1份在卷可稽，其於有期徒刑執
    行完畢後，5年以內再故意犯本罪，應依刑法第47條第1項規
    定論以累犯，並加重其刑。
四、原審以被告犯行事證明確，予以論罪科刑，固非無見。惟查
    ：本件被告持有第一級毒品海洛因逾10公克以上之犯行，與
    施用第一級毒品海洛因，為吸收犯之實質上一罪關係，業如
    上述，原判決漏未認定被告持有第一級毒品海洛因10公克以
    上犯行，自有未洽，檢察官執此提起上訴，為有理由，自應
    由本院將原判決關於施用第一級毒品及定應執行刑部分均撤
    銷予以改判。爰審酌被告有多次犯罪前科，有本院被告前案
    紀錄表存卷可按，素行不良，惟犯後已供認犯行，態度尚稱
    良好等一切情狀，量處有期徒刑1年2月，以資懲儆。
五、末查，扣案之扣案之粉末2小包及碎塊狀1小包（合計淨重
    16.51公克，合計純質淨重11.15公克），經送法務部調查局
    濫用藥物實驗室，以化學呈色法及氣相層析質譜儀分析法鑑
    驗結果，均檢驗出第一級第6項毒品海洛因成分，純度分別
    為31.44%、74.50%，純質淨重分別為0.85公克、10.30公克
    ，有上開鑑定書1紙附卷可稽，確為查獲之第一級毒品無訛
    ；又鑑定機關於鑑定時，雖將毒品與包裝分別秤重，然依鑑
    定機關之海洛因毒品純度定量分析鑑驗標準作業程序，係將
    包裝內之粉末（海洛因）取出裝於該局毒品檢驗用袋中進行
    海洛因純度定量分析，包裝則呈空袋形狀，但仍留有極微量
    粉末（海洛因）於塑膠袋中等情，則該包裝均並未與毒品完
    全析離，就本件毒品與包裝，均應依毒品危害防制條例第18
    條第1項前段規定，諭知沒收銷燬之，又鑑定時經取樣鑑驗
    耗用之毒品，因已不存在，不得宣告沒收，一併敘明。至扣
    案之附表一編號二、三所示之物，亦屬被告所有，且分別供
    其秤及分裝第一級毒品海洛因重量及分裝之用，爰依刑法第
    38條第1項第2款之規定，宣告沒收。末按刑分主刑及從刑，
    主刑如不成立，從刑即失其附麗；沒收為從刑之一種，自應
    附隨於主刑存在，故毒品危害防制條例第18條第1項所謂「
    查獲」之第一、二級毒品，係指經有罪判決書事實欄認定與
    被告犯罪事實有關之毒品而言（最高法院94年度臺上字第
    5984號判決意旨參照）。經查，扣案附表一編號四所示之夾
    鏈袋1批，雖為被告其所有，但非供本件犯罪所用之物，業
    據被告於原審審理中供述甚詳（見原審卷第93背面頁），亦
    無其他積極證據堪認與本件犯罪有何關連，爰不宣告沒收。
據上論斷，應依刑事訴訟法第369條第1項前段、第364條、第299
條第1項前段，毒品危害防制條例第11條第3項、第18條第1項前
段，刑法第11條前段、第47條第1項、第38條第1項第2款，判決
如主文。
本案經檢察官張啟彬到庭執行職務。
中    華    民    國   100    年    2     月    23    日

                  刑事第一庭審判長法  官   葉騰瑞
                                  法  官   彭政章
                                  法  官   莊明彰
以上正本證明與原本無異。
如不服本判決，應於收受送達後10日內向本院提出上訴書狀，其
未敘述上訴之理由者並得於提起上訴後10日內向本院補提理由書
（均須按他造當事人之人數附繕本）「切勿逕送上級法院」。
                                  書記官   王韻雅
中    華    民    國   100    年    2     月    23    日
附表一
  ┌──┬────────┬─────────────┬───────────┐
  │編號│    品    項    │     數量或重量           │  鑑  定  書  文  號  │
  ├──┼────────┼─────────────┼───────────┤
  │一  │海洛因          │參小包（含包裝紙袋參只），│法務部調查局濫用藥物實│
  │    │                │合計淨重壹拾陸點伍壹公克，│驗室調科壹字第09923018│
  │    │                │合計純質淨重壹拾壹點壹伍公│400 號鑑定書1 紙。    │
  │    │                │克。                      │                      │
  ├──┼────────┼─────────────┼───────────┤
  │二  │電子磅秤        │貳台                      │                      │
  ├──┼────────┼─────────────┼───────────┤
  │三  │分裝器          │壹支                      │                      │
  ├──┼────────┼─────────────┼───────────┤
  │四  │夾鏈袋          │壹批                      │                      │
  └──┴────────┴─────────────┴───────────┘